【裁判字號】    97,重上更(四),130
【裁判日期】    980624
【裁判案由】    毒品危害防制條例
【裁判全文】
臺灣高等法院臺中分院刑事判決   97年度重上更(四)字第130號
上  訴  人
即  被  告  丁○○
選任辯護人  盧志科律師
上列上訴人因毒品危害防制條例案件，不服臺灣臺中地方法院94
年度訴字第3493號中華民國95年2月10日第一審判決（起訴案號
：臺灣臺中地方法院檢察署94年度偵字第14579號，移送併辦案
號：94年度偵字第15522號），提起上訴，本院判決後，經最高
法院第4次發回審理，本院更為判決如下：
    主  文
原判決關於丁○○販賣第一級毒品及所定應執行刑部分，均撤銷
。
丁○○連續販賣第一級毒品，累犯，處有期徒刑柒年拾月。附表
編號1所示第一級毒品海洛因，均沒收銷燬之；附表編號2至5所
示物品，均沒收；附表編號6所示販賣毒品所得之金錢應沒收之
，如全部或一部不能沒收時，以其財產抵償之；附表編號7所示
販賣毒品所得之手機，應沒收之，如全部或一部不能沒收時，追
徵其價額或以其財產抵償之。
    犯罪事實
一、丁○○前曾於民國91年間因犯施用第一級毒品及第二級毒品
    案件，經原審法院以91年度訴字第1699號判決各判處有期徒
    刑1年2月及有期徒刑7月，定應執行刑為有期徒刑1年6月確
    定，入監執行，於93年11月6日縮刑期滿執行完畢。詎猶不
    知悔改，明知海洛因為毒品危害防制條例第2條第2項第1款
    所定之第一級毒品，竟基於販賣第一級毒品以營利之概括犯
    意，持用己○○所使用之門號0000000000號（申租人：柯阿
    格）連同行動電話機具作為販賣毒品海洛因之聯絡工具，自
    94 年3月間某日起，至94年4月2日中午12時許，在臺中縣霧
    峰鄉○○路之「雅虎」電子遊戲場，以每包重約0.5公克之
    第一級毒品海洛因新臺幣（下同）1千元之價格，連續5次販
    賣予甲○○，前4次每次得款1千元，均銀貨兩訖，合計共4
    千元，第5次則由甲○○以公共電話或其他門號與丁○○聯
    絡後，仍約在「雅虎」電子遊戲場，甲○○以所有之Panaso
    nic廠牌手機1支（搭配用門號0000000000號之SIM晶片卡〈
    該門號申租人丙○○〉，手機連同該門號由甲○○自當鋪處
    購得，而為其所有）作價1千元交付予丁○○，以抵償該次
    買賣毒品價金。嗣因甲○○為警查獲其施用毒品案件，而於
    94 年4月2日下午6時27分至6時57分許在臺中縣警察局霧峰
    分局刑事組受詢問時供述其施用之毒品來源及交易處所後，
    再經警方於同日晚上11時55分許前往甲○○所指述之交易地
    點即臺中縣霧峰鄉○○路之「雅虎」電子遊戲場附近查察，
    果真發現丁○○偕同戊○○駕駛牌照號碼S2-7300號自用小
    客車出現在該電子遊戲場附近之臺中縣霧峰鄉○○路與林森
    路口處，乃當場查獲，並在該自用小客車扣得丁○○所有，
    以附表編號3所示小皮包裝置供販賣用之附表編號1所示海洛
    因12包（合計淨重13.30公克，空包裝重〈即附表編號2所示
    〉3.78公克，純度百分之13.56，純質淨重1.80公克）及該
    小皮包，暨丁○○所有用以分裝海洛因以販賣之空夾鏈袋2
    包、藥鏟1支（即附表編號4、5所示）。
二、案經臺中縣警察局霧峰分局報請臺灣臺中地方法院檢察署檢
    察官偵查起訴暨移送併辦。
    理    由
一、證據能力說明：
  (一)甲○○偵訊筆錄具有證據能力
  1.依刑事訴訟法第100條之1第1項、第100條之2規定，檢察官
    訊問被告或司法警察（官）詢問犯罪嫌疑人時，除有急迫情
    況且經記明筆錄者外，應全程連續錄音；必要時，並應全程
    連續錄影。揆其立法意旨，乃在建立訊（詢）問筆錄之公信
    力，並促使偵（調）查機關恪遵訊（詢）問程序之規定，以
    確保程序之合法正當。檢察官、司法警察（官）未依規定全
    程連續錄音或錄影所進行之訊（詢）問筆錄，係屬違背法定
    程序取得之證據，其有無證據能力，仍應由法院適用同法第
    158條之4規定，依個案之具體情狀，審酌人權保障及公共利
    益之均衡維護，予以客觀權衡判斷之（最高法院96年度臺上
    字第4908號判決要旨參照），避免因為證據排除法則之普遍
    適用，致使許多與事實相符之證據，無可例外地被排除。至
    於人權保障及公共利益之均衡維護，如何求其平衡，依實務
    所見，常因個案之型態、情節、方法而有差異，法官於個案
    權衡時，允宜斟酌(一)違背法定程序之情節。(二)違背法定程序
    時之主觀意圖。(三)侵害犯罪嫌疑人或被告權益之種類及輕重
    。(四)犯罪所生之危險或實害。(五)禁止使用證據對於預防將來
    違法取得證據之效果。(六)偵審人員如依法定程序有無發現該
    證據之必然性及(七)證據取得之違法對被告訴訟上防禦不利益
    之程度等各種情形，以為認定證據能力有無之標準，俾能兼
    顧理論與實際，而應需要。
  2.卷內雖查無甲○○於94年7月14日偵訊時之錄音帶、錄影帶
    或光碟可資勘驗，並經本院前審行準備程序時記載於筆錄內
    （見本院上更(一)卷第81頁背頁），致該份偵訊筆錄有違刑事
    訴訟法第100條之1第1項應全程連續錄音，必要時應全程連
    續錄影之規定，且無該條但書「有急迫情況且經記明筆錄」
    之情。惟甲○○於94年7月14日作證時，業經檢察官事先詢
    問其與被告有無親戚關係，經甲○○回答「無」後，始告以
    具結之義務及偽證之處罰後，命其朗讀結文後具結，有該次
    訊問筆錄內容及結文各1份在卷（見94年度毒偵字第2131 號
    卷〈下簡稱毒偵2131卷〉第106至109頁）可參，並非逕命甲○○具結，旨在確保甲○○作證內容之真實性，讓甲○○知
    悉其身為證人之義務及如虛偽陳述之偽證罪處罰，足見檢察
    官或書記官或操作人員上開程式之疏漏應非惡意，且違背法
    定程式之情節亦非重大；參諸甲○○證述關於被告販賣毒品
    與否係極具關鍵性之證詞，而販賣毒品罪復屬檢警單位嚴加
    查緝之重罪，影響社會治安至深且鉅；因販毒罪係重罪，購
    毒者在與販毒者同庭指控販毒罪證時，多半懼於當庭指認犯
    罪，因而於審判實務上翻異前詞者，所在多見，從事審判實
    務者因證人屢次更異其詞，為究明其何部分證述可採、何部
    分不可採，及所憑認定之理由，耗費心思，徒使案件因證人
    證述內容之更異，致多次來回於2、3審之間懸而未決，始終
    無法定讞，浪費司法資源莫此為甚；且上開違背法定程序所
    取得之證據僅係基於上開執法人員之疏漏，並非惡意，縱使
    禁止使用甲○○偵訊筆錄亦無助於預防將來類似之違法取得
    證據，反使得甲○○於審判程序時，面臨被告當庭且行交互
    詰問之壓力，懼於如為真實陳述，面臨被告之人情壓力及販
    毒罪之重大刑責，而不敢據實陳述，此由甲○○於原審審理
    時業已推翻其偵訊時證述及事後於被訴偽證案件坦承於原審
    證述內容係屬虛偽等情可見一般；而被告及其辯護人仍可對
    甲○○偵訊時證述內容進行攻防，上開違背法定程序之情節
    亦不致對被告之防禦產生嚴重之不利益等情，本院審以上情
    ，認依刑事訴訟法第158條之4權衡法則，兼於本院98年6月1
    0日審理時，經審判長提示該份偵訊筆錄並逐字朗讀後，甲○○亦證稱該偵訊內容所述均實在（見本院卷第142頁背、1
    43頁背），應認甲○○偵訊筆錄具有證據能力。
  3.又被告以外之人於偵查中向檢察官所為陳述，除顯有不可信
    之情況者外，得為證據，刑事訴訟法第159條之1第2項定有
    明文。偵查中對被告以外之人所為之偵查筆錄，或被告以外
    之人向檢察官所提之書面陳述，性質上均屬傳聞證據。惟現
    階段刑事訴訟法規定檢察官代表國家偵查犯罪、實施公訴，
    依法其有訊問被告、證人及鑑定人之權，證人、鑑定人且須
    具結，而實務運作時，檢察官偵查中向被告以外之人所取得
    之陳述，原則上均能遵守法律規定，不致違法取供，其可信
    度極高。職是，被告以外之人前於偵查中已具結而為證述，
    除反對該項供述得具有證據能力之一方，已釋明「顯有不可
    信之情況」之理由外，不宜即遽指該證人於偵查中之陳述不
    具證據能力。甲○○於偵訊時以證人身份具結所為證述內容
    ，被告及其辯護人均未曾提及檢察官在偵查時，甲○○之自
    由陳述能力有何受限或剝奪之情形，且未釋明上開供述有何
    顯不可信之情況，依前述說明，其等於偵查中之證言自具有
    證據能力。雖被告之辯護人一度以甲○○於偵查中之證詞，
    未經交互詰問，認無證據能力，惟按詰問權係指訴訟上當事
    人有在審判庭輪流盤問證人，以求發現真實，辨明供述證據
    真偽之權利；此與證據能力係指符合法律所規定之證據適格
    ，而得成為證明犯罪事實存在與否之證據資格，性質上並非
    相同。偵查中檢察官為蒐集被告犯罪證據，訊問證人旨在確
    認被告嫌疑之有無及內容，與審判期日透過當事人之攻防，
    調查證人以認定事實之性質及目的，尚屬有別。偵查中訊問
    證人，法無明文必須傳喚被告使其在場，故刑事訴訟法第24
    8條第1項前段雖規定：「如被告在場者，被告得親自詰問」
    ，事實上亦難期被告有於偵查中行使詰問權之機會。此項未
    經被告詰問之被告以外之人於偵查中向檢察官所為之陳述，
    依刑事訴訟法第159條之1第2項之規定，原則上屬於法律規
    定為有證據能力之傳聞證據，於例外顯有不可信之情況，始
    否定其得為證據。是得為證據之被告以外之人於偵查中所為
    之陳述，因其陳述未經被告詰問，應認屬於未經合法調查之
    證據，非為無證據能力，而禁止證據之使用。此項詰問權之
    欠缺，非不得於審判中由被告行使以補正，而完足為經合法
    調查之證據（最高法院97年度臺上字第356、96年度臺上字
    第3923號判決意旨參照），且經原審於95年1月20日審理時
    及本院前審95年10月25日、96年6月26日、97年3月11日、97
    年8月5日及本院98年6月10日審理時均提示該證據並告以要
    旨，讓檢察官、被告及辯護人有辯論之機會（見原審卷第12
    4頁、本院上訴審卷第122頁、上更(一)卷第98頁、上更(二)卷第
    50頁背、重上更(三)卷第52頁背、本院卷第144頁背），業已
    為完足之調查。是被告及其辯護人以甲○○於偵查中之證詞
    ，於偵查中未經交互詰問，應無證據能力，亦無足採。
  (二)甲○○警詢筆錄具有證據能力
  1.按被告以外之人（包括證人、鑑定人、告訴人、被害人及共
    同被告等）於檢察事務官、司法警察官或司法警察調查中所
    為之陳述，與審判中不符時，其先前之陳述具有較可信之特
    別情況，且為證明犯罪事實存否所必要者，得為證據，刑事
    訴訟法第159條之2定有明文。所謂「前後陳述不符」之要件
    ，應就前後階段之陳述進行整體判斷，以決定其間是否具有
    實質性差異，惟無須針對全部陳述作比較，陳述之一部分有
    不符，亦屬之。而所謂「具有較可信之特別情況」之情形，
    亦應就前後陳述時之各種外部情況進行比較，以資決定何者
    外部情況具有可信性。若陳述係在特別可信之情況下所為，
    則虛偽陳述之危險性即不高，雖係審判外陳述，或未經被告
    為反對詰問、對質，仍得承認其有證據能力。所稱「外部情
    況」之認定，例示如下：
  時間之間隔：陳述人先前陳述是在記憶猶新的情況下直接作
    成，一般與事實較相近，事後即可能因記憶減弱或變化，致
    有不清晰或陳述不符之現象發生。
  有意識的迴避：由於先前陳述時被告未在場，是陳述人直接
    面對詢問警員所為陳述較為坦然；事後可能因陳述人對被告
    有所顧忌或同情，因而在被告面前較不願陳述不利被告之事
    實。
  受外力干擾：陳述人單獨面對檢察事務官或司法警察（官）
    所為之陳述，其陳述較趨於真實。若被告在庭或有其他成員
    參與旁聽時，陳述人可能會本能的作出迴避對被告不利之證
    述，或因不想生事招惹麻煩乃虛構事實或進而否認以前之供
    述而為陳述。
  事後串謀：證人對警察描述其所親身經歷之情形，因較無時
    間或動機去編造事實，客觀上亦較難認與被告間有勾串情事
    ，其陳述具有較可信性。但事後因特殊關係，雙方可能因串
    謀、請託而統一口徑；或事後情況變化，兩者從原先敵對關
    係變成現在友好關係，抑或業已由中取得利益等情形，其陳
    述即易偏離事實而較不可信。
  警詢或檢察事務官偵查時，有無辯護人、代理人或親友在場
    ：如有上開親誼之人在場，自可期待證人為自由從容之陳述
    ，其證言之可信度自較高。
  警詢或檢察事務官所作之偵查筆錄記載是否完整：如上開筆
    錄對於犯罪之構成要件、犯罪態樣、加重減輕事由或起訴合
    法要件等事實或情況，均翔實記載完整，自可推定證人之陳
    述，與事實較為相近，而可信為真實。法院應斟酌上列因素
    綜合判斷，亦應細究陳述人之問答態度、表情與舉動之變化
    ，此一要件係屬訴訟法事實之證明，以自由證明為已足，且
    應由主張此項證據之人證明。惟此僅係確定上開陳述有無證
    據能力而已，至該證據具有證據能力後，其證據力之強弱問
    題（指證明力），仍待法院綜合全辯論意旨及調查證據所得
    ，依法認定之。
  2.稽之證人甲○○於94年4月2日警詢時證述：有向被告購買第
    一級毒品海洛因等語（見毒偵2131卷第40至41頁），於原審
    及本院前審審理時則改稱：伊係向辛○○○買的，沒有向被
    告買云云（見原審卷第96頁、本院上更(一)卷第96頁)，2者之
    證述顯不相符合。甲○○雖於原審另證稱：「（為何今日所
    述與警詢所述不同？）被警察抓到的時候，不知道警方為何
    要拿丁○○的照片，要我帶他們去找丁○○，我說我不知道
    丁○○在哪裡，還要我指認丁○○，說指認他的話會判輕一
    點，當時我藥癮發作，想要趕快做完筆錄交保回去。」云云
    （見原審卷第99頁），然經本院當庭勘驗甲○○警詢筆錄，
    其內容與檢察官於97年10月13日勘驗筆錄記載內容相符，且
    勘驗時不時出現他人及小孩喊叫及電話聲之背景聲音，整個
    警詢過程，可見警方多次確認甲○○的意思，再予製作，遇
    有不清時，亦再次確認，故製作過程時有出現停頓的情況，
    警詢過程時有聽到鍵入電腦的聲音等情，有本院98年5月7日
    準備程序筆錄、檢察官勘驗筆錄各1份在卷（見本院卷第111
    頁背至112頁、最高法院97年度臺上字第5993號卷第10至14
    頁）可參，核與證人即替甲○○製作警詢筆錄之偵查員壬○○於偵訊及本院前審具結證述甲○○警詢筆錄確實在其自由
    意識下所為，當時她身體狀況正常，查獲她時並未吸毒，製
    作筆錄時也沒有毒品發作之症狀等語（見毒偵2131卷第69頁
    、本院上更(三)卷第73頁）相符；甲○○於本院亦具結證稱：
    製作警詢筆錄時雖在啼藥，一直發抖冒汗，一直打哈欠、流
    眼淚、精神不是很好、意識不是很清醒，但還是能夠清楚表
    達伊所講的內容等語（見本院卷第141頁正背）。且審酌上
    開甲○○於警詢後，業據其簽名確認筆錄記載內容無訛，其
    後，續由檢察官命以證人具結後，其證述內容亦與其在警詢
    時之陳述相同，並陳明其於警詢中所述均屬實在，再參以甲○○於警詢時已明確指述其向被告購買毒品時，雙方聯絡及
    交易之細節，過程完整，鉅細靡遺，甚且提及以其使用行動
    電話抵償買賣毒品價金之特殊情事，難認係虛構之詞。再徵
    之甲○○係在警方查獲被告之前，即證稱：被告係在臺中縣
    霧峰鄉○○路之「雅虎」電子遊戲場交易毒品及被告使用之
    行動電話號碼等語，嗣警方確亦在甲○○所指之交易地點附
    近查獲被告持有多包之海洛因及分裝袋，益證甲○○於警詢
    時之陳述，具有憑信性，復查無員警違法取供之情事，足認
    甲○○於警詢時之陳述，係出自由意志所為，且無因毒癮發
    作而影響其自由陳述之情。又衡之證人經警方甫查獲，即進
    行詢問，當時並無被告在場之心理壓力，未及顧慮向警方據
    實陳述之後果，較無刻意虛偽陳述或迴護推卸之可能，此由
    甲○○於其被訴偽證案件坦承：「我曾在法院作證時說沒有
    和丁○○拿過毒品。第2次出來做證時，在車上遇到丁○○
    ，他叫我翻供，我們坐在同1輛車，我也不敢說不要。他沒
    有給我代價。我怕他找我麻煩，我真的很害怕。」（見97偵
    字第9169號卷〈即其被訴偽證案件〉97年5月7日偵訊筆錄）
    ，被告於本院亦供稱：甲○○於原審95年1月20日及本院前
    審96年6月26日審理時，均與伊坐同1臺囚車，伊都有看到甲○○之語（見本院卷第112頁背、113頁）。顯見甲○○於原
    審翻供之舉確係受被告之拜託使然，益徵其警詢陳述在客觀
    上具有較可信之特別情況，且甲○○係親歷目睹被告販賣毒
    品之人，其陳述係證明具有極度封閉、隱密性之販賣毒品犯
    罪事實存否所必要，是以甲○○於警詢時之陳述，自具證據
    能力。
  (三)再依刑事訴訟法第159條之5規定，被告以外之人於審判外之
    陳述，雖不符刑事訴訟法第159條之1至同條之4之規定，而
    經當事人於審判程序同意作為證據，法院審酌該言詞陳述或
    書面陳述作成時之情況，認為適當者，亦得為證據。當事人
    、代理人或辯護人於法院調查證據時，知有第159條第1項不
    得為證據之情形，而未於言詞辯論終結前聲明異議者，視為
    有前項之同意。觀之上開規定之立法意旨，乃在於傳聞證據
    未經當事人之反對詰問予以核實，原則上先予排除。惟若當
    事人已放棄反對詰問權，於審判程序中表明同意該等傳聞證
    據可作為證據；或於言詞辯論終結前未聲明異議，基於尊重
    當事人對傳聞證據之處分權，及證據資料愈豐富，愈有助於
    真實發見之理念，且強化言詞辯論主義，使訴訟程序得以順
    暢進行，上開傳聞證據亦均具有證據能力。查本案除上開(一)
    (二)外之下列引為證據之證人證述及書證，並未經檢察官、被
    告及其辯護人聲明異議，且各該證人所為之陳述，依卷證資
    料所示，其等作成之狀態，並無違背其等個人意思而為陳述
    ，或其他違法取供之情形，亦認屬適當，依上開規定，自均
    有證據能力。
  (四)又扣案之附表編號1至5所示物品，均非屬供述證據而無傳聞
    法則之適用，惟查上開扣案物品，係經被告同意搜索後予以
    扣押在案，有搜索扣押筆錄、扣押物品目錄表在卷（見毒偵
    2131卷第45至50頁）可按，符合刑事訴訟法第131條之1規定
    ，且與本案具有關聯性，當有證據能力。
二、訊據上訴人即被告（下簡稱被告）丁○○固直承曾使用門號
    0000000000號、0000000000號行動電話無誤，惟矢口否認有
    何販賣第一級毒品海洛因予甲○○之犯行，辯稱：因伊前任
    女朋友庚○○常和甲○○相處，而伊與庚○○育有小孩，庚○○無行動電話，在94年2、3月時，庚○○就索取生活費乙
    事，借用甲○○之行動電話與伊聯絡，庚○○係撥打伊使用
    之上開2門號聯絡的，但因伊當時新結交女友之己○○有時
    接電話時會不高興，並和庚○○起口角，所以就將該門號行
    動電話停掉，何以甲○○在警詢及偵查中指述向伊購買海洛
    因，伊並不清楚，上開2門號有無設定轉接伊也不清楚云云
    。
三、經查：
  (一)甲○○於94年4月2日警詢時證稱：伊施用之海洛因係向被告
    購買，被告聯絡之手機門號為0000000000號，而伊使用之手
    機門號為0000000000號，其最近1次係於94年4月2日中午12
    時，在臺中縣霧峰鄉○○路「雅虎」電子遊戲場外，以1支
    Panasonic廠牌手機作為代價向被告拿取約0.5公克海洛因，
    前後共買5至6次，係因朋友介紹而認識被告約3個月了。被
    告（丁○○）之特徵為短髮、戴眼鏡，約170幾公分等語（
    見毒偵2131卷第41頁）；於94年7月14日檢察官偵訊時具結
    證稱：伊在警詢時陳稱共向被告購買5、6次海洛因係實在，
    警方在伊住處查獲之海洛因係94年4月2日在霧峰鄉「雅虎」
    電子遊戲場用手機換0.5公克，市價約1千元，被告販賣海洛
    因都是每小包0.5公克，售價1千元，伊打電話給被告，都是
    使用門號0000000000號手機，伊被警查獲當天是用伊手機換
    毒品的，被告未曾送毒品予伊施用，都用買的等語（見毒偵
    2131卷第10 6至107頁）；於本院98年6月10日審理時具結證
    稱：「（妳的意思是否說妳有向丁○○買過海洛因？）對。
    （.. 到底真實購買毒品的時間是在什麼時候？）我忘記了
    ，.. （丁○○是否有在94年3月到4月2日下午2點為止，在
    臺中縣霧峰鄉○○路雅虎電子遊戲場及其他地點將第一級毒
    品海洛因以每1包重量0.5公克，新臺幣1千元的價格，連續6
    次販賣給妳？）有。（是否是每次販賣1包，前5次妳共付給
    他5千元，最後1次妳用手機含門號1支抵償價金？）是。（
    .. 妳說4月2日有買毒品，是否是直接到「雅虎」電子遊戲
    場跟他買，還是說有先用電話聯絡？）好像是用電話聯絡。
    （妳是否還記得妳是用哪1支電話來跟被告的哪1支電話聯絡
    ？）我忘記了。（妳是否有可能用公用電話或是別人的電話
    聯絡？）有。）」（見本院卷第143頁正背）。
  (二)於94年4月2日查獲被告當日，扣得其使用之門號0000000000
    號SIM卡及摩托羅拉廠牌行動電話機具1只，被告於法院審理
    時並坦稱其有使用0000000000號及0000000000號2門號。甲○○雖於警偵訊時均證稱：伊係以門號0000000000號行動電
    話撥打被告持用之門號0000000000號行動電話聯繫購買毒品
    等語。惟被告持用之0000000000號於94年3月20、23至25、2
    7、28日分別有與甲○○持用之0000000000號電話互相通聯
    之紀錄；被告持用之0000000000號於94年3月20、24、25、2
    8日亦分別有與甲○○持用之上開電話互相通聯之紀錄；被
    告持用之0000000000號及0000000000號2門號則於94年3月20
    日、24、26、29日互有通聯之紀錄，且該2門號（000000000
    0號、0000000000號）曾交換插卡於序號000000000000000、
    000000000000000號行動電話機具內使用，被告除使用上開2
    機具（序號000000000000000、000000000000000號）外，另
    使用序號000000000000000號行動電話機具插入上開2SIM卡
    使用，以上有臺中縣警察局98年3月31日中縣霧警偵字第098
    0005772號函文及隨函所附職務報告書、中華電信（行動）
    資料查詢、遠傳雙向資料查詢在卷（見本院卷第58至65頁）
    可稽，其中0000000000號門號有設定轉接，有中華電信（行
    動）資料查詢上載「指定轉接」一欄可佐，惟因通聯時間久
    遠已無法重新查詢轉接號碼紀錄，惟自遠傳通聯94年3月24
    日20時34分15秒有0000000000號撥打0000000000號之紀錄，
    通話時間為25秒，中華電信通聯卻無此通紀錄（僅有000000
    0000號於94年3月24日20時33分12秒撥打0000000000號，通
    話時間25秒），有可能是該時間0000000000號發話予000000
    0000號指定轉接至0000000000號所產生之紀錄，至於時間上
    有1分之差，可能係不同業者交換機時間設定不同所產生之
    誤差，此有中華電信股份有限公司客戶服務處98年4月15日
    信客一（一）警密（98）字第165號函文1份在卷（見本院卷
    第73頁）可參，亦與證人己○○於原審證述與被告共用電話
    時曾設定轉接一情相符（見原審卷第120頁）。被告雖於法
    院審理期間坦承有使用0000000000號及0000000000號之語，
    惟辯稱：該2支電話是己○○【先後】拿給伊使用，0000000
    000號電話沒有用很久，只用1、2個月，因為前女友庚○○
    會打該支電話給伊，己○○就叫伊改用0000000000號電話等
    語（見本院卷第39頁背），然上開2支電話於94年3月20日、
    24、26、29日即互有通聯之紀錄，且該2門號曾交換插卡於
    序號000000000000000、000000000000000、00000000000000
    0號行動電話機具，已如前述，被告卻於94年4月2日警詢時
    供稱其未曾使用0000000000號，僅使用遭警方查扣之000000
    0000號門號及機具（見毒偵2131卷第21頁），明顯與上開通
    聯紀錄不符，足見其心虛，益見甲○○證述曾以0000000000
    號電話與被告持用之門號0000000000號電話聯絡購買毒品乙
    節，非屬虛構。
  (三)再徵之甲○○係於94年4月2日下午18時27分因施用毒品案件
    ，接受臺中縣警察局霧峰分局刑事組調查時，指稱伊係在「
    雅虎」電子遊戲場與被告交易第一級毒品等情，而警方係在
    完成甲○○詢問筆錄後，始於當日晚間23時55分再前往上開
    電子遊戲場附近查獲被告偕同戊○○駕駛車牌號碼S2-7300
    號自用小客車在該遊戲場附近之臺中縣霧峰鄉○○路與林森
    路口處，並從該自用小客車內扣得海洛因12包、空夾鏈袋2
    包、藥鏟1支及裝置上開物品之小皮包1個等情，有卷附甲○○、戊○○及被告之警詢筆錄（見毒偵2131卷第38、41頁及
    94年度毒偵字第2142號卷〈下簡稱毒偵2142卷〉第15至16、
    25至26頁），暨警製搜索扣押筆錄在卷（見毒偵2142卷第34
    至38頁）可稽。甲○○係指述被告在該電子遊戲場處販賣第
    一級毒品等情在先，後始由警方前往該處所查緝，顯見甲○○於原審審理時改稱：是警察要伊這樣講，伊於警詢時所述
    不實云云，顯屬無稽，自無可取。
  (四)雖證人甲○○於95年1月20日原審及於96年6月26日本院前審
    審理時均改稱：伊係向辛○○○買的，沒有向被告買云云（
    見原審卷第96至97頁、本院上更(一)卷第97頁背）。且據證人
    辛○○○於96年6月26日本院前審審理時亦證稱：甲○○確
    有向伊購買海洛因之情事云云在卷（見本院上更(一)卷第96頁
    背至第97頁）。然證人甲○○於94年7月14日偵訊時亦證稱
    ：「（為警查獲前，妳海洛因來源為何？）向丁○○及其他
    人買的」等語明確在卷（見毒偵2131卷第107頁），顯見甲○○取得毒品之管道，除購自被告之外，尚有另向其他人購
    買之情形，縱使甲○○確有另向辛○○○購買毒品海洛因之
    情事，仍不影響其於警、偵訊及本院審理時所述向被告購買
    毒品乙節之真實性。
  (五)至甲○○所指用以抵價1千元，向被告購買毒品之手機，雖
    經警搜索扣押無著，暨94年3月28日以後即無甲○○再與被
    告之0000000000號、0000000000號互相聯絡之情。然稽之甲○○於警詢時及偵查中已就其如何以手機換取海洛因等情節
    證述明確在卷，於原審審理時證稱：該手機係使用易付卡（
    見原審卷105頁）乙節，亦核與卷附遠傳電信股份有限公司
    檢附之門號0000000000號行動電話基本資料（見原審卷第74
    頁）相符。況以手機抵償購毒之價金，其情節特殊，若非確
    有其事，甲○○尤無設詞虛構之必要。另案發時被告之同居
    女友己○○於偵訊時具結證稱：被告換過很多支電話，他之
    前用的已經忘記了，不記得他有無用過0000000000號電話，
    也沒有印象是否使用0000000000號電話等語（見毒偵2131卷
    第122、123頁），於原審證稱：「（被告前女友用哪門號打
    電話給他？）忘記了。」（見原審卷第122頁），己○○對
    於被告曾否使用0000000000號與0000000000號上開2門號均
    稱不記得或忘記了，即與被告於法院一再供稱係己○○先後
    交付伊使用該2門號不符（見本院卷第39頁背）。惟被告既
    然曾使用多支門號，以致於連同居之女友己○○亦無法清楚
    記憶各該門號，顯見甲○○雖於94年3月28日以後無以其使
    用之0000000000號與被告持用之0000000000號、0000000000
    號門號聯繫之紀錄，以被告持有多支電話且曾設定轉接之情
    形，自有可能係轉接至其他門號後再進行交易，或如甲○○
    於本院審理所證述，94年4月2日該次交易伊係以公共電話或
    其他不詳門號聯絡被告購買毒品事宜，以致未有上開門號互
    相通聯之紀錄。被告及其辯護人辯稱被告於94年3月28日以
    後即無電話通聯，據此推定甲○○證述之不實云云，委無可
    採。
  (六)被告雖辯稱：其使用0000000000號行動電話與門號00000000
    00號行動電話聯繫，係由於伊前女友庚○○曾向甲○○借用
    行動電話跟伊聯絡，洽取生活費之事，伊當時之新女友己○○有接過庚○○用甲○○行動電話打給伊之電話云云（見原
    審卷第109、110頁）。且證人己○○於原審審理中證稱：伊
    與被告自91年認識就開始交往，成為男女朋友就住在一起，
    2人除了入監執行或戒治時間以外，都住一起，伊入監執行
    時，被告才跟庚○○在一起，伊出獄之後又和被告在一起，
    94年2、3月間，庚○○經常打電話找被告，是被告跟庚○○
    小孩的事情，小孩生病要生活費等語（見原審卷第123、124
    頁）；而證人庚○○於95年10月25日本院前審審理時亦證稱
    ：伊與被告是男女朋友關係，於90年交往，當年分手，於91
    年11月27日生下1男，去年過年即94年2月份，曾以家裡電話
    或行動電話打被告之行動電話要扶養費，有借過甲○○行動
    電話打給被告，是為拿錢；於94年3月份，曾向甲○○借過2
    、3次行動電話打給被告，被告於94年3月份沒有打給伊，被
    告之行動電話號碼末3碼為499等語（見本院上訴審卷第118
    至119頁），與甲○○原審證述：伊以0000000000號聯絡被
    告都是要找庚○○，且聯絡被告時都是被告接電話，沒有別
    人之語（見原審卷第103、104頁）不符。退步而言，縱使庚○○先前確偶有以甲○○上揭手機與被告聯繫之情事，本案
    依上開事證情況，已足認被告確有販賣第一級毒品海洛因予
    甲○○之事實，己○○、庚○○上開證述內容亦不足為有利
    於被告之認定。
  (七)警方於94年4月2日晚上11時55分許在臺中縣霧峰鄉○○路與
    林森路口處，當場自被告與戊○○駕駛車牌號碼S2-7300 號
    自用小客車內查扣被告所有之海洛因12包（合計淨重13.30
    公克，空包裝重3.78公克，純度百分之13.5 6，純質淨重1.
    80公克）、空夾鏈袋2包及藥鏟1支，暨裝置上開物品之小皮
    包1個等情，已據被告供承無訛（見毒偵2142卷第32、54頁
    ），復有上開物品扣案可證，及卷附臺中縣警察局霧峰分局
    搜索扣押筆錄及扣押物品清單在卷（見毒偵2131卷第45至50
    頁）可稽。而上開扣案之海洛因12包，亦經法務部調查局鑑
    驗屬實，有法務部調查局94年5月30日調科壹字第120015855
    號鑑定通知書在卷（見毒偵2131卷第91頁）可按。雖被告辯
    稱：伊持有毒品係供施用，非為販賣云云，然揆之被告為警
    查扣之上開第一級毒品之數量，已難認係一般施用者之持有
    量，再依警製扣押物品目錄表所載，該毒品亦已依重量之不
    同而分裝（毛重約5.4公克1包、毛重約4公克1包、毛重約1
    公克4包、毛重約0.6公克3包、毛重約0.4公克3包），並有
    備置供分裝用之夾鏈袋2包共24個，均屬新品，業經本院當
    庭勘驗明確（見本院卷第137頁背），如扣案毒品12包僅係
    供自己施用，何需同時攜帶如此多不同重量之包數，且其中
    毛重約1公克、0.6公克、0.4公克者復有多包？實難認其供
    述為供一己施用云云為可採信。參諸查扣當日被告持有之00
    00000000號行動電話機具內，復存有自稱「文心」者發簡訊
    予被告稱：「朋友要『甜的』一半，『小的』還有嗎？（見
    毒偵2131卷第25、53至54頁)，其用語亦與一般毒品買賣慣
    用之暗語相符，堪認被告持有上開海洛因係供販賣之用，要
    屬無疑。綜上事證情況，足認甲○○於警偵訊及本院審理時
    ，證述其向被告購買第一級毒品海洛因等節，信實可採。
  (八)又甲○○於查獲當天以手機與被告交易毒品之時間，雖於94
    年4月2日警詢時稱：「12時許」（見毒偵2131卷第41頁），
    於94年7月14日偵訊時則稱：係「當日下午2時許」（見毒偵
    2131卷第107頁），前後所述固互有出入。然證人甲○○於
    警詢時已陳稱：伊最近施用海洛因之時間為今日（指94年4
    月2日）中午13時許等情在卷（見毒偵2131卷第40頁），衡
    情甲○○應於查獲當日向被告交易獲取毒品後，始有毒品可
    以施用，且案發伊始記憶鮮明，並無混淆之虞，而其後於偵
    查中所述之時間，當係因距案發時已歷3月餘，印象趨於模
    糊所致；復參酌證人戊○○於94年4月3日警詢時所述：伊於
    當日13時許去臺中縣霧峰鄉○○路與錦洲路口（「雅虎」電
    子遊戲場）載被告去訪友人，而於當日15時載被告返回霧峰
    中正路與錦洲路口（「雅虎」電子遊戲場），再離開後，又
    於當日19時30分返回霧峰中正路與錦洲路口（「雅虎」電子
    遊戲場）等語（見毒偵2131卷第31頁），顯認被告在當日下
    午13時之前，確身處於「雅虎」電子遊戲場，迄於13時許始
    由戊○○始駕車前往接送無訛，足見甲○○於警詢時證述：
    其於案發當日中午12時在「雅虎」電子遊戲場與被告交易毒
    品乙節，與事證情況相吻合，故甲○○於查獲當天以手機與
    被告交易毒品之時間，應以其警詢證述於94年4月2日12時許
    之時間為可採。
  (九)又「告訴人、證人之陳述有部分前後不符，或相互間有所歧
    異時，究竟何者為可採，法院仍得本其自由心證予以斟酌，
    非謂一有不符或矛盾，即應認其全部均為不可採信；尤其關
    於行為動機、手段及結果等之細節方面，告訴人之指陳，難
    免故予誇大，證人之證言，有時亦予渲染之可能；然其基本
    事實之陳述，若果與真實性無礙時，則仍非不得予以採信。
    」最高法院95年度臺上字第3132號判決意旨參照。甲○○前
    於警、偵訊時雖均係證稱共向被告購買海洛因5至6次，每次
    購買金額不固定，被告每包都賣1千元，最後1次係以Panaso
    nic廠牌手機1支（門號0000000000號）抵充1千元支付毒品
    價金等語，而因被告否認犯罪及甲○○於法院審理已不願據
    作證，無從查考甲○○購買之總次數究為5次或6次？及各該
    次實際購買之包數及總金額為若干，惟就其確有向被告購買
    毒品海洛因之事實則均相同。衡諸施用毒品之人因癮頭一來
    急需購買毒品解癮，未解癮前之焦躁難耐以致心神均傾注於
    搜尋毒品以供施用，無暇記憶每次毒品交易金額、交易地點
    、或數量、或交易次數，及至解癮後之藥害反應，更使施用
    毒品之人無法明確記憶交易細節，是為常情，故上開證人就
    細節之出入或不復記憶，並不影響其證言之可信度。又交易
    次數及金額，關係被告犯罪所得財物之多寡，因法院既已盡
    調查能事，仍無法明確得知被告販賣毒品之真實次數及金額
    ，則基於罪疑為有利於被告之認定原則，茲以甲○○證稱每
    次向被告購買1包海洛因，每包價格1千元之語，認定被告於
    上開期間，先後5次販賣海洛因予甲○○，其中4次收取現金
    各1千元，共得款4千元，而最後1次之販毒所得，則為Panas
    onic廠牌（門號0000000000號）之手機1支，兼具證據法則
    從嚴採為對被告最為有利之認定。又被告販毒所得之上開手
    機（含門號0000000000號）雖未經扣案，無從鑑定當時雙方
    交易毒品時之實際價值，但參之證人甲○○已於警、偵訊時
    指稱：以該行動電話手機換取海洛因0.5公克，價值1千元等
    語在卷，而於原審審理時已證稱：該手機係伊跟當舖買的云
    云（見原審卷第105頁），自應認定被告收取該手機（含門
    號0000000000號）時之價值為1千元，併予敘明。
  (九)綜上所述，本件被告前開辯解均要無可採。又販賣毒品之所
    謂販賣行為，係行為人基於營利之目的，而販入或賣出毒品
    而言。販賣毒品者，其主觀上須有營利之意圖，且客觀上有
    販賣之行為，即足構成，至於實際上是否已經獲利，則非所
    問。即於有償讓與他人之初，係基於營利之意思，並著手實
    施，而因故無法高於購入之原價出售，最後不得不以原價或
    低於原價讓與他人時，仍屬販賣行為。必也始終無營利之意
    思，縱以原價或低於原價有償讓與他人，方難謂為販賣行為
    ，而僅得以轉讓罪論處（最高法院93年度臺上字第165號刑
    事判決意旨參照）。復衡以近年來毒品之濫用，危害國民健
    康與社會安定日益嚴重，治安機關對於販賣或施用毒品之犯
    罪行為，無不嚴加查緝，各傳播媒體對於政府大力掃毒之決
    心亦再三報導，已使毒品不易取得且物稀價昂，苟被告於有
    償交付海洛因予甲○○之交易過程中無利可圖，縱屬至愚，
    亦無甘冒被取締移送法辦判處重刑之危險而平白從事上開海
    洛因交易之理。是其販入之價格必較其出售之價格為低，而
    有從中賺取買賣價差或量差牟利之意圖及事實，應屬合理認
    定。又販賣毒品海洛因係違法行為，非可公然為之，而海洛
    因亦無公定價格，係可任意分裝增減分量，且每次買賣之價
    格、數量，亦隨時依雙方之關係深淺、資力、需求量、對行
    情之認知、來源是否充裕、查緝是否嚴緊、購買者被查獲時
    供述購買對象之可能風險之評估等因素，而異其標準，機動
    調整，非可一概論之。從而販賣之利得，除非經行為人詳細
    供出各次販賣毒品之進價及售價，且數量俱臻明確外，實難
    察得其交易實情，然販賣者從價差或量差中牟利，方式雖異
    ，惟其販賣行為在意圖營利則屬同一。從而，舉凡有償交易
    ，除足以反證其確係另基於某種非圖利本意之關係外，通常
    尚難因無法查悉其精確之販入價格，作為是否高價賣出之比
    較，諉以無營利之意思而阻卻販賣犯行之追訴，足見被告販
    賣海洛因予甲○○，其主觀上確有營利之意圖，客觀上亦有
    以量差或價差之方式牟利，應可認定。被告販賣第一級毒品
    海洛因之犯行堪以認定，應予依法論科。
四、新舊法之比較說明：被告行為後，刑法及刑法施行法於95年
    7月1日修正公布施行，茲就與本案有關之法條比較新舊法如
    下：
  (一)刑法第2條第1項規定部分：
    修正後刑法第2條第1項規定，已將新舊法律適用之「從新從
    輕」原則，改採「從舊從輕」原則，而此規定僅係規範行為
    後法律變更所生新舊法律比較適用之準據法，並非實體刑罰
    法律，自不生行為後法律變更之比較適用之問題，應逕行適
    用新法第2條第1項之規定，為「從舊從輕」之比較。
  (二)法定刑為罰金部分：本案論罪科刑之法條有罰金刑，被告行
    為後，刑法第33條第5款業經修正；修正後刑法該款規定「
    罰金：新臺幣1000元以上，以百元計算之。」與修正前該款
    規定「罰金：1元以上。」不同。比較新舊法結果，以舊法
    較有利於行為人，故依刑法第2條第1項前段規定，本案關於
    法定刑罰金部分，自應適用行為時之法律即修正前刑法第33
    條第5款規定決定其罰金部分之法定刑。
  (三)連續犯部分：
    被告行為後，刑法第56條連續犯之規定，業於95年7月1日修
    正刪除施行，則被告之犯行，因行為後新法業已刪除連續犯
    之規定，此刪除雖非犯罪構成要件之變更，但顯已影響行為
    人刑罰之法律效果，自屬法律有變更，則依修正後之刑法第
    2 條第1項前段，比較新、舊法結果，仍應適用較有利於被
    告之行為時法律即舊法論以連續犯。
  (四)罰金刑之加重，依修正後刑法第67條規定，其最高度及最低
    度同加重之，較修正前刑法第68條所定，僅加重其最高度，
    為不利於被告。而罰金刑之減輕，依修正後刑法第67條規定
    ，其最高度及最低度同減輕之，較修正前刑法第68條所定，
    僅減輕其最高度，為有利於被告。
  (五)被告行為時，關於死刑之減輕規定，修正前刑法第64條第2
    項係規定：「死刑減輕者，為無期徒刑，或為15年以下12年
    以上有期徒刑。」修正後刑法第64條第2項則規定「死刑減
    輕者，為無期徒刑。」又關於無期徒刑之減輕規定，修正前
    刑法第65條第2項係規定：「無期徒刑減輕者，為7年以上有
    期徒刑。」修正後刑法第65條第2項則規定「無期徒刑減輕
    者，為20年以下15年以上有期徒刑。」比較新舊法適用結果
    ，自以適用修正前刑法第64條第2項、第65條第2項之減刑規
    定對被告較有利。
  (六)又受有期徒刑之執行完畢，於5年內故意再犯有期徒刑以上
    之罪，無論依修正前刑法第47條或修正後第47條第1項之規
    定均構成累犯，即無有利或不利之情形，於刑法修正施行後
    法院為裁判時，無庸為新、舊法之比較。個案如有其他應依
    刑法第二條第一項之規定為新、舊法之比較情形時，依綜其
    全部罪刑之結果而為比較後，整體適用法律（最高法院97年
    度第2次刑事庭會議決議）。
  (七)綜合上述各條文修正前、後之比較，揆諸前揭最高法院決議
    及修正後刑法第2條第1項前段、但書規定之「從舊從輕」原
    則，綜其全部罪刑之比較，自應一體適用被告行為時之法律
    即修正前刑法之相關規定，予以論處。
五、按海洛因屬於毒品危害防制條例第2條第2項第1款所規定之
    第一級毒品。核被告所為，係犯毒品危害防制條例第4條第1
    項之販賣第一級毒品罪。被告為販賣第一級毒品之際，而持
    有該毒品之低度行為，應為販賣之高度行為所吸收，不另論
    罪。被告先後多次販賣第一級毒品之犯行，時間緊接，觸犯
    構成要件相同之罪名，顯係基於概括犯意反覆為之，為連續
    犯，應依修正前刑法第56條之規定以1罪論，除法定刑為死
    刑、無期徒刑部分，依法不得加重外，並依法加重其刑。公
    訴人於起訴書雖載稱：被告先後6次販賣第一級毒品予甲○○云云，但因甲○○係稱向被告購買5至6次，亦未區辨此5
    至6次是否連同以手機交易之該次計算在內，自應依罪疑惟
    輕之原則，認定其總交易之次數為5次，則逾5次之部分，因
    公訴人認與本院認定罪證成立之事實，具有裁判上一罪關係
    ，爰不另為無罪之諭知。又查被告前曾於91年間因犯施用第
    一級毒品罪及第二級毒品案件，經原審法院以91年度訴字第
    1699號判決各判處有期徒刑1年2月及有期徒刑7月，定應執
    行刑為有期徒刑1年6月確定，入監執行，於93年11月6日縮
    刑期滿執行完畢之事實，有臺灣高等法院被告全國前案紀錄
    表在卷可憑，其於有期徒刑執行完畢後5年內故意再犯本案
    有期徒刑以上之刑之罪，為累犯，除所犯各罪之法定刑為死
    刑、無期徒刑部分，依法不得加重者外，均依法遞加重其刑
    。另按販賣第一級毒品罪之法定刑為死刑或無期徒刑，然同
    為販賣第一級毒品之人，其原因動機不一，犯罪情節未必盡
    同，或有大盤毒梟者，亦有中、小盤之分，甚或僅止於吸毒
    者友儕間為求互通有無之有償轉讓者亦有之，其販賣行為所
    造成危害社會之程度自屬有異，法律科處此類犯罪，所設之
    法定最低本刑卻同為「死刑或無期徒刑」，不可謂不重。於
    此情形，倘依其情狀處以較輕之徒刑，即足以懲儆，並可達
    防衛社會之目的者，自非不可依客觀之犯行與主觀之惡性2
    者加以考量其情狀，是否有可憫恕之處，適用刑法第59條之
    規定酌量減輕其刑，期使個案裁判之量刑，能斟酌至當，符
    合比例原則。本件被告多次販賣第一級毒品海洛因，無視國
    家對於杜絕毒品危害之禁令，其行為固屬不當，應予非難，
    然被告販賣海洛因之對象僅甲○○1人，前後販賣海洛因之
    次數為5次，惟均係小額交易（其中4次現金交易各1千元，
    第5次以手機作價抵償1千元），依其價錢估算，獲利亦非至
    鉅，其犯罪之情節尚非至惡，僅因一時貪念，致罹重典，然
    相對於長期大量販賣毒品之大毒梟而言，其對社會治安及國
    民健康之危害顯然較小，綜上被告犯案情節觀之，倘仍遽處
    以法定本刑之最低刑度即無期徒刑，無異仍屬失之過苛而不
    盡情理，不免予人情輕法重之感，且難謂符合罪刑相當性及
    比例原則，更無從與大毒梟之惡行有所區隔，是其犯罪情狀
    相較於法定之重刑，在客觀上足以引起一般人之同情，情節
    尚堪憫恕，爰就其上開所犯販賣第一級毒品海洛因犯行，依
    刑法第59條之規定各酌減其刑，並與前開加重其刑部分，依
    刑法第71條第1項規定，先加後減之（法定本刑死刑、無期
    徒刑部分依法則減輕其刑）。
六、原判決認被告犯罪事證明確，予以論罪科刑，固非無見。惟
    ：(一)原審認定被告販賣予甲○○毒品之次數為6次，容與「
    罪疑惟輕」之證據法則有違。(二)毒品危害防制條例第19條第
    1項規定，犯同條例第4條至第9條、第12條、第13條或第14
    條第1項、第2項之罪者，其供犯罪所用或因犯罪所得之財物
    ，均沒收之，如全部或一部不能沒收時，追徵其價額或以其
    財產抵償之，乃刑法第38條之特別規定。本案扣案之空夾鏈
    袋2包、藥鏟1支、小皮包1個，原審判決既認係被告所有且
    供販賣毒品所用之物，卻未依毒品危害防制條例第19條第1
    項規定諭知沒收，而依刑法第38條第1項第2款規定為沒收之
    諭知，適用法律自有不當。(三)刑法部分修正條文於94年2 月
    2日修正公布，自95年7月1日施行，修正後刑法第2條第1項
    之規定，係規範行為後法律變更所生新舊法律比較適用之準
    據法，於新法施行後，應適用新法第2條第1項之規定，為「
    從舊從輕」之比較。而比較時應就罪刑有關之共犯、未遂犯
    、想像競合犯、牽連犯、連續犯、結合犯，以及累犯加重、
    自首減輕暨其他法定加減原因（如身分加減）與加減例等一
    切情形，綜其全部罪刑之結果而為比較。從刑則附屬於主刑
    ，除法律有特別規定者，依主刑所適用之法律。本案原審不
    及比較新舊法適用結果，尚欠允洽。(四)販賣毒品所得如為金
    錢以外之財物，而無法沒收時，依毒品危害防制條例第19條
    第1項規定，應諭知「追徵其價額或以其財產抵償之」。原
    審判決既認定被告最後1次販賣毒品予甲○○之所得為門號
    0000000000號Panasonic廠牌之行動電話1支，且該行動電話
    手機未經扣案，則此項犯罪所得乃金錢以外之其他財物，如
    不能沒收時，自應諭知追徵其價額或以其財產抵償之，原審
    判決僅諭知「如全部或一部不能沒收時，以其財產抵償之」
    ，未併為諭知：「如全部或一部不能沒收時，追徵其價額，
    或以其財產抵償之」即有未洽（最高法院98年度臺上字第30
    39、2662、2311號、96年度臺上字第762號）。被告上訴仍
    執前情詞否認販賣海洛因之犯行，固不足採，惟原判決關於
    被告販賣第一級毒品部分既有上述可議之處，自屬無可維持
    ，應由本院將此部分撤銷改判，而原審判決既經撤銷改判，
    其所定之執行刑即失所附麗，自應一併撤銷。爰審酌被告有
    施用毒品之紀錄，己身已受毒品危害，竟未能從中記取教訓
    ，深切體認毒品危害身心健康之鉅，竟為販賣毒品之犯行，
    無視海洛因足以使施用者導致精神障礙、性格異常，甚至造
    成生命危險之生理成癮性及心理依賴性，嚴重影響社會治安
    、戕害國民身心健康，惡性非輕，犯罪之動機、方法、手段
    ，販賣毒品之種類、次數、所生危害及犯後態度等一切情狀
    ，量處如主文第2項所示之刑。
七、沒收之宣告：(一)按毒品危害防制條例第18條第1項前段規定
    ，得諭知沒收並銷燬之者，以查獲之毒品及專供製造或施用
    毒品之器具為限，並不及於毒品之外包裝。而同條例第19條
    第1項復規定犯同條例第4條至第9條、第12條、第13條或第
    14條第1項、第2項之罪者，其供犯罪所用之物或因犯罪所得
    之財物，均須諭知沒收之，法院無審酌之餘地。但毒品之外
    包裝有防止毒品裸露、逸出及潮濕之功用，並便於攜帶及運
    輸，其係供販賣、運輸毒品所用之物，至為顯然，應依毒品
    危害防制條例第19條第1項之規定宣告沒收之，方屬適法（
    最高法院90年度臺上字第2046號判決要旨參照）。另依毒品
    危害防制條例第19條第1項規定，犯同條例第4條之罪者，其
    供犯罪所用或因犯罪所得之財物，均沒收之，如全部或一部
    不能沒收時，追徵其價額或以其財產抵償之。倘犯罪所得之
    財物為新臺幣時因其本身即為我國現行貨幣價值之表示，固
    不發生追徵其價額之問題；惟其犯罪所得若為新臺幣以外之
    財物，而全部或一部不能沒收時，則應追徵其價額，使其繳
    納與原物相當之價額，或以其財產抵償之，方能達到沒收之
    目的（最高法院98年度臺上字第3039、2662、2311號、96年
    度臺上字第762號判決要旨參照）。至毒品危害防制條例第1
    9條規定，所稱因犯罪所得之物，自以實際所得者為限，苟
    無所得或尚未取得者，自無從為沒收追繳之諭知（最高法院
    89年度臺上字第3434號判決要旨參照）。(二)查扣案如附表編
    號1至5所供販賣毒品所用之海洛因12包、空夾鏈袋2包、藥
    鏟1支、小皮包1個，雖已經原審法院於94年度訴字第3465號
    刑事判決中宣告沒收之，有該案判決在卷可稽（見本院上更
    (一)卷第39至42頁），其中海洛因12包部分，並據臺灣臺中地
    方法院檢察署執行完畢，有卷附臺灣臺中地方法院檢察署96
    年4月16日中檢輝執衡95執2007字第030588號函、法務部調
    查局96年5月4日調緝參字第09600184570號函可稽（見本院
    上更(一)卷第70、78、79頁）。惟沒收物之執行完畢與沒收物
    之不存在，並非一事，依法必須沒收之物，雖已於另案確定
    判決諭知沒收，並已執行完畢，仍應於本案判決，宣告沒收
    。是以附表編號1所示之海洛因12包，係屬第一級毒品，衡
    其已分裝完成，顯係全部供販賣之用，應依毒品危害防制條
    例第18條第1項前段之規定沒收銷燬之。至於附表編號2至5
    所示之物品，皆係被告所有，已據被告供承在卷，衡其用途
    皆係供被告販賣毒品所用之物（各該物品之用途，詳見附表
    各該編號欄所載)，爰均依毒品危害防制條例第19條第1項規
    定宣告沒收之。又附表編號6所示之金錢，係被告販賣第一
    級毒品所得之財物，應依毒品危害防制條例第19條第1項規
    定，諭知沒收之，如全部或一部不能沒收時，以其財產抵償
    之。而附表編號7所示之手機1支，已據原出售之遠傳電信股
    份有限公司於96年4月4日遠傳（業服）字第09610400197號
    函復本院前審稱：依申請用戶與該公司簽訂之契約約定，該
    手機（含門號之SIM卡1枚）之所有權，已屬於使用者所有，
    有遠傳電信股份有限公司96年4月4日遠傳（業服）字第0961
    0400197號函及附件在卷（見本院更(一)卷第55頁）足憑。又
    核該行動電話（含門號0000000000號）於被告販毒取得時，
    其價額為1千元，係被告販賣毒品所得之財物，自應依毒品
    危害防制條例第19條第1項之規定宣告沒收之，如全部或一
    部不能沒收時，追徵其價額或以其財產抵償之。(三)又按毒品
    危害防制條例第19條第1項規定之義務沒收，固為刑法之特
    別規定，但上開法條既無「不問屬於犯人與否，沒收之」之
    規定，仍應以該物品屬於犯人所有者為限，始應予以沒收，
    庶符沒收制度之基本原則（最高法院90年度臺上字第626號
    判決要旨參照）。查被告販賣毒品所使用之0000000000號行
    動電話，被告供稱係其女友己○○所有，而據卷附中華電信
    行動資料查詢表所示，該門號行動電話係於2004年12月12日
    申請，用戶稱為柯阿格，戶籍地址臺中縣民生路391巷2弄58
    號（見原審卷第79頁），難認係被告所有，依法自無從併於
    本案宣告沒收，且依卷附通聯紀錄，甲○○本案所使用之00
    00000000號行動電話雖曾與被告使用之0000000000號行動電
    話互有通聯，被告使用之0000000000號及0000000000號2門
    號則互有轉接情形，然甲○○於警詢僅陳稱曾撥打被告使用
    之0000000000號電話聯絡買賣毒品事宜，未提及是否撥打00
    00000000號電話與被告聯絡購買毒品事宜，且該門號000000
    0000號申租人為曾文裕，有遠傳公司查詢資料1份在卷（見
    本院卷第130頁）可參，亦非被告所有，均不予沒收，併此
    敘明。
八、另甲○○於原審法院及本院前審審理時，經命具結後，關於
    被告販賣毒品之犯罪事實，故為虛偽之陳述，而涉犯偽證罪
    部分，已經原審法院於97年11月11日以97年度訴字第2299號
    判處有期徒刑3月減為有期徒刑1月又15日，並於97年12月5
    日確定，有該案判決書及其被告全國前案紀錄表各1份在卷
    可稽，附此敘明。
據上論斷，應依刑事訴訟法第369條第1項前段、第364條、第299
條第1項前段，毒品危害防制條例第4條第1項、第18條第1項前段
、第19條第1項，刑法第2條第1項前段、第11條前段、（修正前
）第56條、（修正前）第47條、第59條，判決如主文。
本案經檢察官乙○○到庭執行職務。
中    華    民    國    98    年     6     月    24   日
            刑事第九庭  審判長法  官  江  德  千
                              法  官  康  應  龍
                              法  官  賴  妙  雲
以上正本證明與原本無異。
如不服本判決應於收受送達後十日內向本院提出上訴書狀，其未
敘述上訴之理由者，並得於提起上訴後十日內向本院補提理由書
（均須按他造當事人之人數附繕本）「切勿逕送上級法院」。
                              書記官  蘇  昭  文
中    華    民    國    98    年     6     月    24   日
【附錄論罪科刑法條】：
毒品危害防制條例第4條第1項：
製造、運輸、販賣第一級毒品者，處死刑或無期徒刑；處無期徒
刑者，得併科新臺幣1千萬元以下罰金。
附表：
┌──┬─────┬───────┬───────────────────┬─────────┐
│編號│物品名稱  │數量          │宣告沒收之依據                        │沒收之方式        │
├──┼─────┼───────┼───────────────────┼─────────┤
│1   │海洛因    │拾貳包（合計淨│屬於第一級毒品，應依毒品危害防制條例第│沒收銷燬之        │
│    │          │重拾參點參零公│18條第1項前段規定，沒收銷燬之。       │                  │
│    │          │克）          │                                      │                  │
├──┼─────┼───────┼───────────────────┼─────────┤
│2   │盛裝海洛因│拾貳只（合計重│盛裝編號1所示海洛因之用，核其用途在於 │沒收              │
│    │之空包裝  │參點柒捌公克）│防免毒品裸露、潮濕，便於攜帶販賣，為被│                  │
│    │          │              │告所有，供販賣毒品所用之物，依毒品危害│                  │
│    │          │              │防制條例第19條第1項規定沒收。         │                  │
├──┼─────┼───────┼───────────────────┼─────────┤
│3   │小皮包    │壹個          │用以盛裝海洛因及夾鏈袋及藥鏟，便以攜帶│同上              │
│    │          │              │，為被告所有，供販賣毒品所用之物，依毒│                  │
│    │          │              │品危害防制條例第19條第1項規定沒收。   │                  │
├──┼─────┼───────┼───────────────────┼─────────┤
│4   │夾鏈袋    │貳包          │用以分裝第一級毒品以販賣，為被告所有，│同上              │
│    │          │              │供販賣毒品所用之物，依毒品危害防制條例│                  │
│    │          │              │第19條第1項規定沒收。                 │                  │
├──┼─────┼───────┼───────────────────┼─────────┤
│5   │藥鏟      │壹支          │用以舀取第一級毒品以裝填入夾鏈袋，便以│同上              │
│    │          │              │攜帶販賣，為被告所有，供販賣毒品所用之│                  │
│    │          │              │物，依毒品危害防制條例第19條第1項規定 │                  │
│    │          │              │沒收。                                │                  │
├──┼─────┼───────┼───────────────────┼─────────┤
│6   │販賣第一級│新臺幣肆仟元  │被告販賣第一級毒品所得之金錢，依毒品危│應沒收之，如全部或│
│    │毒品所得金│              │害防制條例第19條第1項規定沒收，如全部 │一部不能沒收時，以│
│    │錢        │              │或一部不能沒收時，以其財產抵償之。    │其財產抵償之。    │
│    │          │              │                                      │                  │
├──┼─────┼───────┼───────────────────┼─────────┤
│7   │Panasonic │壹支（價額新臺│被告販賣第一級毒品所得之財物，依毒品危│應沒收之，如全部或│
│    │廠牌手機（│幣1千元）     │害防制條例第19條第1項規定沒收，如不能 │一部不能沒收時，追│
│    │含配用之門│              │沒收時，追徵其價額或以其財產抵償之。  │徵其價額或以其財產│
│    │號00000000│              │                                      │抵償之。          │
│    │78號SIM晶 │              │                                      │                  │
│    │片卡)     │              │                                      │                  │
└──┴─────┴───────┴───────────────────┴─────────┘


司法院資訊處製作；財團法人民間司法改革基金會備份。
